【裁判字號】    89,訴,507
【裁判日期】    900102
【裁判案由】    違反著作權法等
【裁判全文】
臺灣士林地方法院刑事判決                          八十九年度訴字第五七號
    聲  請  人  臺灣士林地方法院檢察署檢察官
    被      告  乙○○
    選任辯護人  陳彥任
右列被告因違反著作權法案件，經檢察官聲請簡易判決處刑（八十九年度偵字第四六
六八號），本院認為不宜以簡易判決處刑（八十九年度簡字第九三七號），改依通常
程序審理判決如左：
    主  文
乙○○連續以明知為侵害著作權之物，意圖營利而交付之方法侵害他人之著作權，處
有期徒刑陸月，併科罰金新臺幣伍萬元，有期徒刑如易科罰金，罰金如易服勞役，均
以佰元即新臺幣玖佰元折算壹日。
扣案遊戲卡匣壹佰零壹個及遊戲卡匣目錄拾肆本，均沒收。
    事  實
一、乙○○係台北縣汐止市○○○路七十二之一、二號億全文具禮品店負責人，明知
    某不詳姓名綽號「阿吉」之成年男子前去兜售之電視遊戲卡匣，均係未經合法授
    權擅自重製日商任天堂股份有限公司（下簡稱任天堂公司）享有著作財產權之「
    ＴＥＴＲＩＳ」、「ＡＬＬＥＹ  ＷＡＹ」、「口袋怪獸（金版）」、「ＴＥＮ
    ＮＩＳ」、「ＳＵＰＥＲ  ＭＡＲＩＯＬＡＮＤ」等遊戲程式著作（詳如附表二
    ），且卡匣之包裝紙盒或塑膠收容盒上亦係使用相同於如附表一所列任天堂公司
    向經濟部中央標準局（現已改制為智慧財產局）申請註冊取得商標專用權之「Ｎ
    ｉｎｔｅｎｄｏ」、「ＧＡＭＥＢＯＹ」、「ＳＵＰＥＲ  ＭＡＲＩＯ」、「超
    級瑪琍」、「ＰＯＣＫＥＴ  ＭＯＮＳＴＥＲ」及日圖等圖樣（詳如附表二），
    且該電視遊戲卡匣透過電視遊樂器執行時，會出現「Ｎｉｎｔｅｎｄｏ」商標圖
    樣，竟仍於民國八十五年間及八十八年七月間，在其上開文具店內，連續二次以
    新台幣（下同）三千元及六千元之價格，向「阿吉」販入上開電視遊戲卡匣後，
    陳列在上開台北縣汐止市○○○路七十二之二號內以二百五十元至六百五十元不
    等之價格出售予顧客營利，並提供目錄及在二樓設置電視遊樂器供顧客試玩選購
    ，迄八十九年四月下旬某日，經警喬裝顧客前往該店以二、三百元購得電視遊戲
    卡匣一片，經鑑定為盜版卡匣後，旋於八十九年五月一日下午四時三十分，持台
    灣士林地方法院檢察署檢察官核發之搜索票前往搜索，於上開台北縣汐止市○○
    ○路七十二之二號內扣得乙○○所有之盜版遊戲卡匣一○一個及供顧選購上述遊
    戲光碟之目錄十四本。
二、案經日商任天堂公司代表人山內博訴由內政部警政署保安警察第二總隊第二大隊
    第一中隊報請台灣士林地方法院檢察署檢察官偵查後聲請簡易判決處刑。
    理  由
一、訊據被告乙○○坦承於右揭時地為警查獲扣得盜版之電視遊戲卡匣一○一個及目
    錄十四本，惟否認有違反著作權法及商標法犯行，辯稱：台北縣汐止市○○○路
    七十二之二號並非伊營業場所，該處係伊用來堆放一些退貨的東西，查獲之盜版
    遊戲卡匣，有一些係伊在五年前開店時別人至其店內推銷，伊以為可以賣，後來
    朋友告知始知係未經授權之非法重製品，伊即未再販賣，並將之收存於隔壁倉庫
    ，另外部分係綽號「阿吉」之男子至伊店內推銷遊戲卡匣，因當時伊不在店內，
    阿吉向店員甲○○詐稱係伊訂購，林女遂將產品收下並支付部分訂金，伊仍將該
    產品收入倉庫云云。經查：
（一）被告文具店內所陳列販售之遊戲卡匣均係擅自重製告訴人日商任天堂公司享有
      著作財產權之「ＴＥＴＲＩＳ」、「ＡＬＬＥＹ  ＷＡＹ」、「口袋怪獸（金
      版）」、「ＴＥＮＮＩＳ」、「ＳＵＰＥＲ  ＭＡＲＩＯＬＡＮＤ」等遊戲程
      式著作，且卡匣之包裝紙盒或塑膠收容盒上亦係使用相同於如附表一所列告訴
      人申請註冊取得商標專用權之「Ｎｉｎｔｅｎｄｏ」、「ＧＡＭＥＢＯＹ」、
      「ＳＵＰＥＲ  ＭＡＲＩＯ」、「超級瑪琍」、「ＰＯＣＫＥＴ  ＭＯＮＳＴ
      ＥＲ」及日圖等圖樣，而該電視遊戲卡匣透過電視遊樂器執行時，會出現告訴
      人公司註冊之「Ｎｉｎｔｅｎｄｏ」商標圖樣等情，已據告訴人代理人丙○○
      律師、嚴立媛律師於警訊及偵查時指述甚詳，並有侵害著作權、商標明細表一
      份在卷可稽，且扣案之遊戲卡匣，透過電視遊樂器執行時會出現與告訴人日商
      任天堂公司「Ｎｉｎｔｅｎｄｏ」商標相同之圖樣等情，均經檢察官當庭勘驗
      無誤，並製有勘驗筆錄一份附卷可按。而扣案仿冒遊戲卡匣外包紙盒、收容塑
      膠盒上，分別標示附表一所示告訴人註冊之商標圖樣，有扣案之遊戲卡匣一０
      一個可資佐證。另扣案遊戲卡匣所錄取之「ＴＥＴＲＩＳ」、「ＡＬＬＥＹ
      ＷＡＹ」、「口袋怪獸（金版）」、「ＴＥＮＮＩＳ」、「ＳＵＰＥＲ  ＭＡ
      ＲＩＯＬＡＮＤ」等遊戲電腦程式著作，業據日商任天堂公司向內政部申請核
      准註冊，取得著作權，或在台首次發行；而附表一所示商標，亦經告訴人向經
      濟部中央標準局註冊取得商標專用權，指定使用於遊戲程式卡匣等商品上，現
      仍在專用權期間，有各該著作權執照、統一發票及商標註冊證存卷可按。
（二）被告雖辯稱扣案之盜版遊戲卡匣係收存於倉庫內並未陳列出售，即證人甲○○
      、黃明珠亦附和其詞供陳查獲之遊戲卡匣係收存於另外一間，並未陳列出售，
      惟查：
    (1)被告乙○○於警訊時供稱扣案遊戲卡匣部分較新的，係八十八年七、八月間「
      阿吉」之男子所留下（見台灣士林地方法院檢察署八十九年度偵字第四六六八
      號案第四頁反面），即在本院審理時亦具狀陳稱該批遊戲卡匣係甲○○在八十
      八年七、八月間向阿吉所收下（見八十九年十一月十三日聲請傳喚證人狀、八
      十九年十一月廿八日答辯狀），但甲○○於本院卻供證係在八十八年十二月間
      誤收該批遊戲卡匣，事後因而與被告吵架後離職（見本院八十九年十二月廿一
      日審理筆錄），對此造成甲○○離職之衝突事件，雙方理應記憶深刻，乃二人
      所供「誤收」遊戲卡匣之時間竟然相去四、五個月，則是否確有其事﹖已有可
      疑。則證人甲○○自承平日店內採購付款均由被告自行負責，伊不曾自行交付
      貨款，而該次被告不在店內，又無法聯絡求證是否確有訂貨情形下，林女逕自
      決定收下遊戲卡匣，甚至先行付款三千元，殊與常情相違，更難令人置信。
    (2)扣案之遊戲卡匣均貼有價目標籤，部分標籤甚至載有「億全卡匣文具行」，價
      格則自二百五十元至六百五十元不等，業經本院當庭勘驗無誤，證人甲○○雖
      供陳係伊當日在傍晚時收受該批卡匣後自行粘貼，但林女在店內僅負責庶務性
      工作，竟然未詢問被告自行決定售價打上標籤，同難置信，果非被告指示標價
      陳列出售，何需打上售價標籤，又如何能短短時間完成﹖要難相信係封存送入
      倉庫之物。況被告供陳店內販售之正版遊戲卡匣，舊卡匣每個售價約五、六百
      元，較新的遊戲卡匣均在一千多元以上，卻在該批卡匣上標示二、三百元之價
      格，顯然早知為盜版品仍予標價陳列出售無疑。
    (3)被告供稱係甲○○誤收該批遊戲卡匣，雖知不可能退貨索回款項，但為防日後
      「阿吉」前來索討尾款，伊才以紙箱收存在倉庫內，但被告既稱無退還可能，
      何以未將之丟棄，避免店內留存盜版品啟人懷疑，果為日後應付阿吉而留存，
      如何將之混入先前販售之遊戲卡匣﹖被告所辯已難採信。況證人李智卿於本院
      供證係在搜索前一週，佯裝顧客至該店購買漫畫時，店員開啟隔壁店面（即七
      十二之二號）讓其進入選購，伊發現有一箱遊戲卡匣，就問該卡匣賣多少錢，
      後來伊就買下，價格約在二百五十元至三百元間（見本院八十九年十二月廿一
      日審理筆錄），顯見所謂「收存於倉庫」，既未真正粘貼封存，仍得任意拿取
      ，店員亦依標價出售，益證確有出售情事，僅為掩人耳目而存放在隔壁店內。
      至於證人黃明珠證稱該箱遊戲卡匣上布滿灰塵，及證人甲○○另證稱該批卡匣
      係收存倉庫未陳列出售，但林女自承收受該批卡匣隔週即離職，則卡匣是否藏
      放隔壁間秘密出售，自非甲○○所知，而該批卡匣確有出售情形已如證人李智
      卿所述，卡匣縱有沾惹灰塵亦不足證明無販售情形，被告確有出售查獲之遊戲
      卡匣無誤。
（三）綜上所述，被告確有販售擅自重製及仿冒商標之遊戲卡匣，所辯知悉為盜版品
      後即未再出售，不足採信。至於被告另具狀請求傳喚張惠通證明係其告知始知
      為盜版品，並將之收存於倉庫內，但被告確有將存放隔壁店面之盜版卡匣暗中
      出售等情，已如前述，是被告聲請傳喚證人張惠通即無必要。本件事證已明，
      被告犯嫌洵堪認定，應依法論科。
二、被告乙○○明知扣案遊戲卡匣係侵害告訴人日商任天堂公司著作權之商品，且係
    使用相同於附表一所示商標之商品，竟意圖營利而陳列販賣交付他人，核其所為
    ，係以著作權法第八十七條第二款以「明知為侵害著作權之物而意圖營利而交付
    」之方法侵害他人著作權，而犯同法第九十三條第三款之罪，及犯商標法第六十
    三條之販賣仿冒商標商品罪。其意圖散布販賣而陳列之行為，為意圖營利而交付
    之階段行為，應為意圖營利而交付之高度行為所吸收，不另論罪。又按刑事法上
    之常業犯，係以犯罪行為為生活之事業，故除須有反覆實施同一犯罪行為之事實
    外，尚須以之為謀生之職業，藉此為生，始屬相當，此觀刑法上有關常業犯之規
    定，莫不皆為營利維生自明；本件被告經營億全文具禮品店，販賣各類文具、禮
    品兼及遊戲器、週邊設備，雖有販賣侵害著作權之遊戲卡匣，但僅占其中極少部
    分，是被告顯無以販賣侵害著作權之物為業之意思，客觀上亦無法藉此維生，聲
    請意旨認被告所為應依著作權法第九十四條常業罪處斷，容有未洽，惟起訴事實
    相同，爰依法變更起訴法條。被告先後多次販賣侵害他人著作權及仿冒商標之遊
    戲卡匣行為，時間緊接，方法相同，均各觸犯構成要件相同之罪名，顯皆係基於
    概括犯意反覆為之，均為連續犯，依刑法第五十六條之規定，各以一罪論，並加
    重其刑。被告以一行為同時侵害著作權人及商標專用權人權益，觸犯著作權法第
    九十三條第三款及商標法第六十三條之罪，為想像競合犯，應依刑法第五十五條
    規定從一重之著作權法第九十三條第三款處斷。爰審酌被告犯罪之牟利動機、品
    行、智識程度、販賣盜版遊戲卡匣之數量、所得利益、告訴人所受之損害及犯罪
    後否認犯行等一切情狀，量處如主文所示之刑，並諭知易科罰金及易服勞役之折
    算標準。扣案之仿冒商標遊戲卡匣一百零一片，為被告販賣之仿冒商標商品，應
    依商標法第六十四條規定宣告沒收；另遊戲卡匣目錄十四本，係供犯罪所用之物
    ，且為被告所有，業據被告供陳在卷，爰依刑法第三十八條第一項第二款之規定
    宣告沒收。
據上論斷，應依刑事訴訟法第四百五十二條、第二百九十九條第一項前段、第三百條
、著作權法第九十三條第三款、商標法第六十三條、第六十四條、刑法第十一條前段
、第五十六條、第五十五條、第四十一條、第三十八條第一項第二款，罰金罰鍰提高
標準條例第二條，判決如主文。
本案經檢察官高愈杰到庭執行職務。
中      華      民      國      九十      年      一  月     四     日
                                臺灣士林地方法院刑事第一庭
                                    法  官  詹  朝  傑
右正本證明與原本無異。
如不服本判決，應於判決送達後十日內，向本院提出上訴狀。
                                    書記官  趙  信  義
中      華      民      國      九十      年      一      月     八     日
附錄本案論罪科刑法條全文
著作權法第九十三條第三款：
  有左列情形之一者，處二年以下有期徒刑，得併科新台幣十萬元以下罰金：
  三、以第八十七條各款方法之一侵害他人之著作權者。
商標法第六十三條：
明知為前條商品而販賣、意圖販賣而陳列、輸出或輸入者，處一年以下有期徒刑、拘
役或科或併科新臺幣五萬元以下罰金。
商標法第六十四條：
犯前二條之罪所製造、販賣、陳列、輸出或輸入之商品不問屬於犯人與否，沒收之。


司法院資訊處製作；財團法人民間司法改革基金會備份。
